【裁判字號】    98,交聲,793
【裁判日期】    990531
【裁判案由】    違反道路交通管理處罰條例聲明異議
【裁判全文】
臺灣新竹地方法院交通事件裁定        98年度交聲字第793號
原處分機關  交通部公路總局新竹區監理所新竹市監理站
異議人  即
受處分  人  甲○○
上列異議人即受處分人因違反道路交通管理處罰條例案件，對交
通部公路總局新竹區監理所新竹市監理站中華民國98年10月27日
竹監新四字第裁51—E00000000 號違反道路交通管理事件裁決處
分，聲明異議，本院裁定如下：
    主  文
異議駁回。
    理  由
一、按受處分人，不服主管機關所為之處分，得於接到裁決書之
    翌日起二十日內，向管轄地方法院聲明異議；又交通法庭認
    為聲明異議無理由者，應以裁定駁回之，道路交通管理處罰
    條例第87條第1 項及道路交通案件處理辦法第19條分別定有
    明文。
二、次按汽車車身、引擎、底盤、電系等重要設備變更或調換，
    或因交通事故遭受重大損壞修復後，不申請公路主管機關施
    行臨時檢驗而行駛者，處汽車所有人新臺幣二千四百元以上
    九千六百元以下罰鍰，並責令其檢驗，此為道路交通管理處
    罰條例第十八條第一項定有明文。又按違反道路交通管理處
    罰條例第18條第1 項事件，屬汽車可變更設備者，於期限內
    繳納罰鍰或到案聽候裁決者，處新臺幣三千六百元罰鍰，並
    責令其檢驗，亦為違反道路交通管理事件統一裁罰基準及處
    理細則第2 條第2 項之裁罰基準表所明定。
三、原處分意旨略以：駕駛人呂昌嶽於民國98年8 月29日22時許
    ，駕駛異議人甲○○所有車牌號碼4928—VT號自用小客車，
    行經新竹市○○路、西濱路口時，有變更屬可變更之電系設
    備，不申請臨時檢驗而行駛之違規行為，經新竹市警察局交
    通隊第一分隊警員以有違反道路交通管理處罰條例第18條第
    1 項規定之事實逕行掣單舉發，駕駛人於應到案期限前提出
    申訴，經原處分機關認確有前開違規行為，乃依道路交通管
    理處罰條例第18條第1 項之規定，於98年10月27日以竹監新
    四字第裁51—E00000000 號裁決書裁處異議人即受處分人罰
    鍰新臺幣（下同）3600元，並責令其檢驗。異議人即受處分
    人委託駕駛人於98年10月27日收受前揭裁決書後，於同日聲
    明異議。
四、聲明異議意旨略以：當初買車時，我就跟我兒子呂昌嶽講絕
    對不可以改車，任何零件都不要更動，除非是壞掉或換新。
    裝LED 燈對我兒子的行車安全是有用處的，因為有時他會比
    較晚回家，如果下雨或起霧的天氣，那個燈可以幫助對前面
    車、後面車或對向車產生一點警示作用，保持在安全距離，
    ，是以原處分機關所為裁決顯有錯誤，為此聲明異議，請求
    撤銷原處分云云。
五、經查：
（一）按本條例之處罰，受舉發違反道路交通管理事件之受處罰
      人，認為受舉發之違規行為應歸責他人者，應於舉發違反
      道路交通管理事件通知單應到案日期前，檢附相關證據及
      應歸責人相關證明文件，向處罰機關告知應歸責人，處罰
      機關應即另行通知應歸責人到案依法處理。逾期未依規定
      辦理者，仍依本條例各該違反條款規定處罰，此為道路交
      通管理處罰條例第85條第1 項定有明文。是異議人於接受
      舉發違反道路交通管理事件通知單後，應於舉發通知單所
      示之應到案日期前，向處罰機關告知違規駕駛人，惟異議
      人甲○○並未於規定時間內告知處罰機關有何歸責他人之
      事由，而駕駛人呂昌嶽雖曾於應到案日期前之98年9 月2
      日向交通部公路總局新竹區監理所新竹市監理站提出陳述
      書，然駕駛人呂昌嶽並非本件之受處分人，本不得提出異
      議，況該陳述書亦未敘明有何歸責他人之證據，有陳述書
      影本1 份在卷可憑，故本件以異議人為處罰對象，於法並
      無不合，合先敘明。
（二）本件駕駛人即異議人之子呂昌嶽於98年8 月29日22時許，
      駕駛異議人甲○○所有車牌號碼4928—VT號自用小客車，
      行經新竹市○○路、西濱路口時，有變更屬可變更之電系
      設備，不申請臨時檢驗而行駛之違規行為，經新竹市警察
      局交通隊第一分隊警員掣發新竹市警察局竹市警交字第E0
      0000000 號舉發違反道路交通管理事件通知單逕行加以舉
      發，嗣並經交通部公路總局新竹區監理所新竹市監理站於
      98年10月27日以竹監新四字第裁50－E00000000 號違反道
      路交通管理事件裁決書裁處異議人罰鍰3600元，責令檢驗
      等情，業經證人即查獲警員乙○○於本院調查時到庭，且
      在以具結擔保其證言之正確性及負擔偽證罪之刑事責任之
      心理狀態下證述：當時是在東大路跟西濱路口執行路檢勤
      務，一臺白色自小客車由西濱路右轉東大路，該車的大燈
      非常的刺眼，於是我就攔檢，請他靠邊停車，請駕駛引擎
      熄火下車出示證件，並說明他所違規的事由。所有的車子
      從監視錄影畫面可以得知前後來往車輛的車燈都很正常，
      唯獨它的車燈異常的刺眼，於是我就予以告發。【（提示
      本院所製作翻拍光碟的照片第2 頁】）請指出異議人所有
      的車輛所變更的大燈是在何處？第1 頁中的照片，可以看
      得出來大燈非常亮，當時大燈是改裝過的，是有兩個開關
      ，是因為警員攔停後，他立即切換開關，並且否認有更換
      大燈的事情。第10頁他要進車門的時候，他就作開關切換
      的動作。另外第24頁的部分，在最上方及中間的照片，是
      他原來的大燈的光線的亮度，最下方是我們請他把他改裝
      的燈打開所顯現的亮度。舉發當時我有請駕駛人打開他的
      大燈給我們看，他打開的時候，光線的亮度跟我們原先攔
      停的時候的亮度是不同的，所以我就跟他說如第7 頁的部
      分，我要打開他的大燈開關，當事人就一再的拒絕，我再
      請駕駛人把真正的開關打開，就顯示出強白光的狀況。本
      案是將整個大燈都改裝，包括裡面的燈泡及線路部分。從
      錄影光碟內容可以知道，本案車輛的大燈跟前後的車輛比
      起來確實是異常的亮，會影響到行車安全等語明確，且為
      證人即異議人之子呂昌嶽證述：我是在大燈裡面，安裝這
      個LED 燈的光源。安裝目的是如果開小燈停在路邊，沒有
      開大燈時，辨識度會比較好。（本案發生之後，有再去監
      理站嗎？）有。查驗人員說我的大燈裡面小燈的部分有安
      裝1 個LED 燈的光源，大燈的燈泡是黃色的，是合法的，
      而該LED 燈的光源不是原廠配備，所以查驗人員叫我要拆
      掉。我就在監理站的現場把插頭拔掉，就不會亮，我就只
      有做這個動作等語在卷，並有錄影光碟1 片及翻拍照片51
      幀等附卷足稽。觀諸異議人所有上揭車輛之頭燈相較於翻
      拍照片中其他車輛之車燈及道路上之號誌燈而言，確有燈
      光明顯發亮且眩光，足以影響他車駕駛人視線之情形，衡
      以證人呂昌嶽自承確有在大燈中安裝白色LED 燈等情，堪
      認異議人之上揭車輛確有變更頭燈之行為。再者，燈光檢
      驗係依道路交通安全規則附件七「車輛燈光與標誌檢驗規
      定」辦理，而該規定第一項有關汽車及拖車之燈光與標誌
      檢驗規定中已明定汽車頭燈應為二燈式或四燈式，左右對
      稱裝設，燈色可為白色或淡黃色，左右燈色應一致等情，
      而本案異議人所有上揭車輛駛抵交通部公路總局新竹區監
      理所新竹市監理站辦理臨時檢驗時，前小燈為紫色，經改
      正後，該站檢驗員在「舉發違反道路交通事件工之單」上
      給予合格簽證。依據道路交通安全規則第23條之規定，頭
      燈變更需向監理機關辦理變更登記，亦要監理機關檢驗合
      格等情，亦有該站98年11月30日竹監新字第0980012242號
      函及汽車檢驗紀錄表1 份在卷足佐，顯見異議人所有上揭
      車輛確有變更頭燈後並未申請臨時檢驗而行駛之情形甚明
      。至證人呂昌嶽雖證稱：我看到的法條是說變更大燈以致
      於影響修車安全，然我安裝這個LED 燈完全不會影響等語
      。然查道路交通管理處罰條例第16條之規定內容係為：汽
      車有除頭燈外之燈光、雨刮、喇叭、照後鏡、排氣管、消
      音器設備不全或損壞不予修復，或擅自增、減、變更原有
      規格致影響行車安全者，處汽車所有人新臺幣九百元以上
      一千八百元以下罰鍰等情，觀其修正理由係為：有關汽車
      車身、引擎、底盤、電系、燃料系統等重要設備末依規定
      變更而行駛者，已修正第18條增列處罰規定；另發現部分
      民眾擅改頭燈之亮度、照射角度等違規行為，因其影響行
      車安全甚鉅，爰於第1 項第2 款排除適用處罰，而需將其
      納入電系系統之重要設備，其未依規定變更而行駛者，援
      引第18條處罰。顯見道路交通管理處罰條例認定汽（機）
      車所應配備之頭燈具有確保交通安全目的之性質，對行車
      安全影響重大，而納入該處罰條例所稱之「電系系統之汽
      車重要設備」，復就「電系系統」等重要設備有變更後，
      不申請公路主管機關臨時檢驗而行駛者，於同條例第18條
      定有處罰規定。而同條例第18條第1 項賦予車輛所有人在
      變更、調換頭燈設備後需先行通過公路主管機關檢驗義務
      之目的係在於頭燈變更改裝後角度、光線強度常與車輛原
      本設計不同，往往使其他（對向）用路人之視野遭受干擾
      ，造成其他用路人之風險；又坊間改裝車輛之風氣盛行，
      各車行改裝技術良莠不一，甚有購買零件自行改裝者；如
      此等變更頭燈設備之車輛，未經公路主管機關之檢驗確認
      對駕駛人、其他用路人之安全無虞率而行駛上路，勢將提
      升駕駛人、其他用路人之風險。從而參照修法沿革、理由
      及社會現狀，上揭條例第18條第1 項就車輛之電系設備解
      釋所涵攝之範圍自應包括頭燈設備在內，而頭燈設備種類
      自不僅限於氣體放電式頭燈，且氣體放電式頭燈僅係發光
      原理、光線強度、耗電量等不同於一般車輛頭燈設備，然
      干擾其他用路人視野之因素係在於光線投射角度、光線強
      度、光型等，他種類之頭燈設備亦有可能造成其他用路人
      視野之干擾，是亦無需限縮解釋為僅規範氣體放電式頭燈
      ，而反造成規範上漏洞。從而如就「頭燈以外」之燈光設
      備，擅自增、減、變更原有規格者，尚需達到影響行車安
      全之程度者，始構成上揭條例第16條第１項第２款之違規
      ；如變更「頭燈」設備原有規格者，則依上揭條例第18條
      第1 項，即需申請公路主管機關施行臨行檢驗後始得行駛
      ，異議人捨此未為，足見確有原處分機關所指之違規事實
      ，甚為明確。
五、綜上所述，本件異議人確有於前揭時地有電系設備屬可變更
    設備，予以變更，不申請公路主管機關施行臨時檢驗而行駛
    之違規行為，從而原處分機關依道路交通管理處罰條例第18
    條第1 項規定，裁處異議人3600元罰鍰，並責令檢驗，均屬
    有據，本件異議人之異議為無理由，應予駁回。
據上論斷，應依道路交通案件處理辦法第19條，裁定如主文。
中    華    民    國    99    年    5     月    31    日
                  交通法庭    法  官  楊惠芬
以上正本證明與原本無異。
如不服本裁定，應於裁定送達後5日內向本院提出抗告狀。
中    華    民    國    99    年    5     月    31    日
                              書記官  張懿中

司法院資訊處製作；財團法人民間司法改革基金會備份。
